【裁判字號】    95,交聲,203
【裁判日期】    950707
【裁判案由】    違反道路交通管理處罰條例聲明異議
【裁判全文】
臺灣桃園地方法院交通事件裁定         95年度交聲字第203號
原處分機關  交通部公路總局臺北區監理所
異  議  人
即受處分人  甲○○
                    2號3樓
上列受處分人因違反道路交通管理處罰條例案件，對於交通部公
路總局臺北區監理所95年2 月6 日所為處分（處分案號：北監營
裁字裁40－C00000000號），聲明異議，本院裁定如下：
    主  文
異議駁回。
    理  由
一、原處分意旨略以：台北縣政府警察局中和派出所警員於民國
    95年2 月4 日1 時25分許，在台北縣中和市○○路456 號巷
    口查獲異議人即受處分人甲○○駕駛116 －JU號營業用一般
    小貨車行經該處，經警員命異議人實施酒精濃度測試，異議
    人呼氣酒精測試值為每公升0.40毫克，酒精濃度已超過標準
    ，經台北縣政府警察局中和分局警員丙○○當場開立北縣警
    交字第C00000000 號舉發違反道路交通管理事件通知單，並
    移送交通部公路總局台北區監理所（下稱原處分機關），原
    處分機關以異議人違反道路交通管理處罰條例第35條第1項
    第1 款規定，而於95年2 月6 日以北監營裁字裁40－C00000
    000 號裁決書裁處罰鍰新臺幣（下同）19,500元，並吊扣駕
    駛執照12個月。
二、按道路交通管理處罰條例第87條第1 項規定：受處分人不服
    第8 條主管機關所為之處罰得於接到裁決之翌日起20日內向
    管轄地方法院聲明異議。又聲明異議係不服裁決處分之請求
    救濟方法，故當事人於聲明異議期限內表示不服，無論其形
    式上誤用何字樣，仍不妨礙其提起聲明異議之效力，有最高
    法院88年度臺抗字第114 號裁判意旨可資參照。查異議人於
    95年2 月6 日收受原處分機關裁決書之送達後，隨即於95年
    2 月15向原處分機關提出申訴表明不服之意（見本院卷第7
    頁），嗣經原處分機關函轉舉發單位臺北縣政府警察局中和
    分局後，於同年3 月14日函覆異議人略以：本件舉發並無不
    當等語（見本院卷第10頁），異議人隨即於同年3 月30日具
    狀向原處分機關聲明異議等情，有原處分機關裁決書、送達
    證書、申訴書、臺北縣政府警察局中和分局函及異議狀等影
    本可稽。異議人收受原裁決書後，隨即提出申訴，其形式上
    雖係誤用申訴書，然實際係表示對原處分機關所為之處罰不
    服甚為明確，揆諸上揭說明，異議人之申訴並不妨礙其聲明
    異議之效力，則異議人已在法定期間內向原處分機關表明不
    服原裁決，合先敘明。
三、按汽車駕駛人，駕駛汽車經測試檢定有酒精濃度超過規定標
    準者，處新台幣（下同）15,000元以上60,000元以下罰鍰，
    並當場移置保管其車輛及吊扣其駕駛執照1 年，道路交通管
    理處罰條例第35條第1 項第1 款定有明文；而汽（機）車駕
    駛人有飲酒或「其他類似物」後其吐氣所含酒精成份超過每
    公升0.25毫克以上者，不得駕車，為道路交通安全規則第11
    4 條第2 款定有明文。又道路交通管理處罰條例第35條第1
    項雖於94年12月28日修正公布為：「汽車駕駛人，駕駛汽車
    經測試檢定有酒精濃度超過規定標準者，處15,000元以上60
    ,000 元 以下罰鍰，並當場移置保管該汽車及吊扣其駕駛執
    照1 年」（於95年7 月1 日施行），而依行政罰法第5 條規
    定：「行為後法律或自治條例有變更者，適用行政機關最初
    裁處時之法律或自治條例。但裁處前之法律或自治條例有利
    於受處罰者，適用最有利於受處罰者之規定。」（行政罰法
    於94年2 月5 日公布，依該法第46條之規定，自公布後1 年
    施行），是道路交通管理處罰條例修正前、後之裁罰金額均
    為15,000元以上60,000元以下罰鍰，則依行政罰法第5 條規
    定，本件仍應適用原處分機關裁處之法律即修正前道路交通
    管理處罰條例第35條第1 項第1款裁處罰鍰，先予敘明。
四、異議意旨略以：異議人於95年2 月3 日21時許，與友人乙○
    ○、簡潔茹在某釣蝦場聊天，曾飲用半瓶保力達加莎莎亞飲
    料，因保力達含酒精成分，遂由友人乙○○代為駕駛116 －
    JU號營業用一般小貨車送異議人返家，行經台北縣中和市○
    ○路456 巷內，因友人乙○○不識路，異議人與乙○○爭執
    ，欲強行駕駛車輛，員警由車廂後方前來，卻誤會異議人酒
    後駕車，且對於異議人之解釋不予採信，表示若不符事後可
    申訴異議，致異議人遭裁處應繳納罰緩19,500元，故警員之
    執法與舉發過程顯有不當，為此爰具狀聲明異議云云。
五、經查：
  (一)異議人於95年2 月4 日1 時25分許，在台北縣中和市○○路
    456 號巷口，經警實施酒精濃度測試，異議人吐氣酒精測試
    值為每公升0.40毫克等情，業經異議人於本院審理中坦承屬
    實，核與證人即員警丙○○於本院審理中結證屬實，此部分
    之事實堪信為真實。
  (二)異議人雖辯稱：當日其與友人乙○○、簡潔茹在某釣蝦場聊
    天，曾飲用半瓶保力達加莎莎亞飲料，因保力達含酒精成分
    ，遂由友人乙○○代為駕駛116 －JU號營業用一般小貨車送
    其返家，行經台北縣中和市○○路456 巷內，因友人乙○○
    不識路，其與乙○○爭執，其本欲強行駕駛車輛，仍在爭執
    中，員警卻誤會其酒後駕車云云。惟據證人丙○○於本院審
    理中結證：當日執行酒駕勤務，共有2 個點，1 個在中和高
    中，1 個在巷子，因為有酒後駕車之人，看見警察就會右轉
    ，當時有4 名警員站在該地點，看見異議人所駕駛之車輛有
    鳴笛示意停車，異議人所駕駛之車輛有減速要停下來的意思
    ，但是沒有停下來，一直往前開，一般人如果對那裡不熟悉
    ，並不知道那裡是死巷子，伊就小跑步的往前追，伊當時在
    車子駕駛座的那1 邊，有看見異議人坐在駕駛座上開車，伊
    先問異議人為何看見警察攔檢不停車，異議人表示沒有看見
    警察攔檢，伊請異議人出示證件，並請異議人回到攔檢地點
    ，伊問異議人離喝酒到開車到被攔檢約多久時間，異議人說
    只有喝保力達，約隔了10來分鐘，伊有拿水給異議人漱口後
    才進行酒測，而當時車上有2 個人，因為攔檢點有燈光，可
    以清楚看見車上有幾個人，也可以知道副駕駛座上是坐1 個
    男的，伊有問坐在副駕駛座上之男子有無喝酒，該名男子說
    沒有喝酒，伊還問該名男子為何要讓有喝酒的人開車，該名
    男子就沒有說話等語屬實（見本院卷第20頁至第21頁），證
    人即員警胡松義於本院審理時證述：當日共有7 名員警執行
    酒測勤務，在中和高中有3 名同仁，在456 巷有4 名員警，
    當時在456 巷有2 名員警在處理另1 件酒測事件，伊與丙○
    ○在有燈光之明顯處，做攔檢的動作，看見有1 部貨車開進
    來，該車感覺上看見攔檢有要停下來的樣子，但是後來又慢
    慢的往前開，該處是死巷子，伊看見丙○○追過去，伊也慢
    慢走過去，走到一半時，伊就看見丙○○從駕駛座帶1 個人
    下來，被帶下來的人也沒有發生爭吵，伊就沒有再往前走，
    就回到攔檢點，伊沒有注意到被帶下來的是哪1 位，當時正
    好要交接班，丙○○就將2 人帶往中和高中處做酒測，他們
    從頭到尾都很配合等語（見本院卷第30頁至第31頁），是證
    人丙○○、胡松義已就異議人係駕駛上開營業用小貨車之人
    等情證述明確，異議人被查獲當時係坐在駕駛座上，並非異
    議人所供述係站在車門外，而本件值勤之員警丙○○、胡松
    義親身見聞本件違規之事實，其本身即屬人證之證據方法，
    自不因證人為員警身分而全盤抹煞其在訴訟上所具有之原證
    人資格，本院審酌證人丙○○、胡松義上開證詞具體明確，
    且就相關細節均能清楚描述，而證人丙○○、胡松義與異議
    人素不相識，復經具結以擔保其證詞之真實性及憑信性，證
    詞自堪以採信，而異議人空言否認，殊不足取。
  (三)而證人乙○○於本院審理時雖證述：當日係由其駕駛116 －
    JU號營業用一般小貨車從釣蝦場離去後，中途皆由伊駕駛，
    當日因為伊要將家中沙發組丟掉，伊本身沒有小貨車，就請
    異議人幫伊搬，當時沙發已經放在貨車上了，伊開車要去中
    和的垃圾場，中途開到巷子內的停車場，警員從後方走過來
    ，異議人就跟伊說開錯路了並告訴伊要如何走，警員就請異
    議人去做酒測云云，惟異議人從申訴書、刑事聲明異議狀至
    本院審理中皆供述當日證人乙○○係開車要載其返家，與證
    人乙○○所證述當日係請異議人幫忙搬沙發並載運至垃圾場
    之情節不符，甚且異議人經本院詢問有無至證人乙○○家搬
    運沙發一事，亦供述不知道證人乙○○有開車回家載沙發（
    見本院卷第32頁），而沙發體積龐大，搬運需花費相當時間
    、人力，若當日係由證人乙○○先開車搭載異議人至家中載
    運沙發，而欲將沙發送至垃圾場丟棄之途中遭警查獲，異議
    人何以會完全不知情？且異議人一再陳稱：係因友人乙○○
    開車誤入死巷，其與友人乙○○發生爭執，要自己開車返家
    云云，然證人乙○○卻證述：伊開到巷子內之停車場，警員
    從後方走過來，異議人就跟伊說開錯路了，告訴伊要如何走
    ，當時異議人站在駕駛座外面，伊坐在駕駛座，警員就請異
    議人去做酒測云云（見本院卷第29頁至第30頁），證人乙○
    ○與異議人對於當日現場情狀已見歧異，且開車誤入死巷子
    中，若異議人當時坐在副駕駛座上，只需以口頭指揮證人乙
    ○○行駛之方向即可，何需爭執應由何人駕車？甚且，證人
    乙○○證述當日係要先將沙發載往垃圾場丟棄，而異議人於
    不知要前往垃圾場之情況下，如何知悉證人乙○○所駕駛之
    方位為錯誤的？是異議人上開所辯，顯與常情不合；再參以
    證人乙○○與異議人係熟識關係，證人乙○○證述內容與證
    人丙○○、胡松義所證述之內容諸多不符，亦與異議人所供
    述之情節不同，顯見證人乙○○所為，乃臨訟偏頗異議人之
    詞，而無足信採。
  (四)綜上，足見異議人確有於上揭時、地駕駛上開車輛，遭警當
    場攔檢並進行酒精濃度之測試，而其呼氣酒精濃度已超過標
    準，是異議人以其無駕駛行為之詞置辯，要屬飾卸之詞，不
    足採信，異議人上開違規行為，應堪認定。
六、綜上所述，本件異議人違規之事實，既堪認定，原處分機關
    認異議人違反94年12月28日修正前之道路交通管理處罰條例
    第35條第1 項第1 款之規定，裁決處罰異議人罰鍰19,500元
    ，並吊扣駕駛執照12個月，經核並無不合，異議意旨求為撤
    銷原裁決，為無理由，應予駁回。
七、據上論斷，應依道路交通案件處理辦法第19條，裁定如主文
    。
中    華    民    國    95    年    7     月    7     日
                    交通法庭  法  官  張淑華
以上正本證明與原本無異。
如不服本裁定，應於送達後5 日內，向本院提出抗告狀。
                              書記官  郭中明
中    華    民    國    95    年    7     月    7      日


司法院資訊處製作；財團法人民間司法改革基金會備份。
